【裁判字號】    93,上訴,48
【裁判日期】    921020
【裁判案由】    違反毒品危害防制條例
【裁判全文】
臺灣高等法院高雄分院刑事判決          九十三年度上訴字第四八號
    上訴人  台灣屏東地方法院檢察署檢察官
    被  告  乙○○
右上訴人因被告違反毒品危害防制條例案件，不服臺灣屏東地方法院九十二年度訴字
第五七二號中華民國九十二年十月二十日第一審判決（起訴案號：臺灣高雄地方法院
檢察署九十二年度偵字第二四二六號），提起上訴，本院判決如左：
      主      文
上訴駁回。
      事實及理由
一、本案經本院審理結果，認原審判決就施用第一級毒品部分認事用法及量刑均無不
    當，應予維持，並引用原審判決書記載之事實、證據及理由（如附件）。
二、檢察官就原判決被告乙○○施用第一級毒品部分上訴意旨以：被告曾自八十九年
    十月底起至九十年四月二十三日止，在基隆市○○街五十九之六號住處，基隆市
    ○○○街八十五號三樓居處，連續多次施用第一級毒品海洛因，經臺灣高等法院
    判處有期徒刑一年二月確定，茲本次再犯，施用期間較前案為久，然而刑期反較
    前案為短，形同鼓勵被告再犯，因而認原判決此部分量刑尚有未合云云。
三、經查，被告乙○○自八十九年十月底起，在基隆市其住處，因連續施用第一級毒
    品，於八十九年十一月十一日為警查獲，經檢察官起訴後，臺灣基隆地方法院依
    施用第一級毒品罪判處有期徒刑十月，因被告仍賡續施用第一級毒品，復經警於
    九十年四月二十三日查獲，檢察官以臺灣基隆地方法院就被告於八十九年十一月
    十一日以後至九十年四月二十三日施用第一級毒品之行為，未及併予審理，上訴
    臺灣高等法院，臺灣高等法院經查明屬實，乃撤銷原判決，改判被告有期徒刑一
    年二月，此有臺灣高等法院被告前案紀錄表附卷可稽；被告於該案判決確定後，
    未到案執行，於通緝中，雖又再犯本案，然其被查獲後，自警訊以迄原審審理時
    均坦認有施用第一級毒品之犯行，顯見其犯罪後態度良好，雖其施用毒品不輟，
    屢判屢犯，然施用毒品成癮後，欲戒除毒癮本即甚為不易，此之所以吸食毒品者
    為取得毒品吸食止癮，甘願受人操控，淪為娼妓或作奸犯科不能自拔之情形屢見
    不鮮之原因，亦為法律設有戒治制度之緣由，故施用毒品之屢犯情形實不能與其
    他犯罪等同視之；法官辦案應就具體個案，綜合各種情況妥適量刑，如仍拘泥於
    後案之量刑應較前案之量刑為重，不免貽人有食古不化之譏；況原審於審理期日
    ，最後經徵詢檢察官就被告之科刑範圍有無意見，檢察官亦表示無意見（見原審
    卷第七七頁），則原審審酌被告前因施用毒品，迭經觀察、勒戒及強制戒治後，
    仍故態復萌，再施用毒品，無視於毒品對自身健康之戕害及國家對於杜絕毒品犯
    罪之禁令，惡性非輕，並審酌被告施用毒品之次數，犯後坦承犯行，態度尚佳等
    一切情狀，就被告施用第一級毒品部分，科處有期徒刑一年，應無不當，檢察官
    上訴指摘原判決此部分量刑太輕，非有理由，應予駁回。
四、原判決被告施用第二級毒品部分，因檢察官未上訴，已告確定，故不予論列，附
    此敘明。
據上論斷，應依刑事訴訟法第三百六十八條、第三百七十三條，判決如主文。
本案經檢察官彭南雄到庭執行職務。
中    華    民    國        九十三      年      一      月     三十     日
                              臺灣高等法院高雄分院刑事第四庭
                                  審判長法官  蕭權閔
                                        法官  李嘉興
             法官  陳吉雄
右甲本證明與原本無異。
如不服本判決應於收受本判決後十日內向本院提出上訴書狀，其未述上訴理由者，
並得於提起上訴後十日內向本院補提理由書狀（均須按他造當事人之人數附繕本）。
                                      書記官  黎  珍
中    華    民    國        九十三      年      二      月      二      日
                                                                      Ｈ
附件
臺灣屏東地方法院刑事判決                          九十二年度訴字第五七二號
    公  訴  人  臺灣高雄地方法院檢察署檢察官
    被      告  乙○○  男  四十四歲（民國○○○年○月○○○日生）
                        住基隆市○○區○○街五九之六號三樓
                        （臺灣屏東戒治所戒治中）
                        身分證統一編號：Ｃ一二二七二六六七號
右列被告因違反毒品危害防制條例案件，經檢察官提起公訴（台灣高雄地方法院檢察
署九十二年度毒偵字第二四二六號），經台灣高雄地方法院判決管轄錯誤，移送本院
審理，本院判決如左：
      主  文
乙○○連續施用第一級毒品，累犯，處有期徒刑壹年。扣案滲有海洛因香煙拾壹支、
海洛因壹小包（毛重貳公克）沒收銷毀之。又施用第二級毒品，累犯，處有期徒刑捌
月。扣案之安非他命壹小包（驗後毛重零點肆公克）沒收銷燬之。應執行有期徒刑壹
年陸月。扣案滲有海洛因香煙拾壹支、海洛因壹小包（毛重貳公克）、安非他命壹小
包（驗後毛重零點肆公克）沒收銷燬之。
      事  實
一、乙○○曾因竊盜、偽造文書案，經法院分別判處有期徒刑三月、四月確定，均於
    民國九十年十月十二日易科罰金執行完畢。又曾因施用毒品案件，經送觀察勒戒
    、強制戒治期滿，由台灣板橋地方法院檢察署檢察官於八十九年八月二十八日，
    以八十九年度戒毒偵字第五六八號為不起訴處分確定後，復因施用第一、二級毒
    品案件（業經臺灣高等法院於九十年十月二日以九十年度上訴字第二六五五號分
    別判處有期徒刑一年二月、十月，合併定應執行刑一年八月確定），經台灣基隆
    地方法院以九十年度毒聲字第三六號裁定令入戒治處所施以強制戒治一年，嗣戒
    治成績經評定為合格，而經法院裁定停止戒治交付保護管束，於九十一年四月二
    十二日期滿，猶不知悔改，復基於施用第一級毒品海洛因之概括犯意，自九十一
    年五月間某日起至九十二年四月十六日上午止，連續在基隆市○○區○○街五十
    九之六號三樓住處及高速公路等處施用第一級毒品海洛因多次；並基於施用第二
    級毒品安非他命之犯意，於九十二年四月十六日，在高速公路某不詳地點其車上
    施用第二級毒品安非他命一次。嗣於同年四月十六日下午二時四十分許，在台南
    市○○路○段三○六號前為警查獲，並扣得海洛因三大包（含海洛因二十七條、
    三小包，毛重二千一百零五公克）、錫箔紙袋三個（包裝海洛因三大包所用）、
    滲有海洛因香煙十一支、海洛因一小包（毛重二公克）、安非他命一包（驗後毛
    重○．四公克）等物。
二、案經高雄市政府警察局報請台灣高雄地方法院檢察署檢察官偵查起訴，經台灣高
    雄地方法院判決管轄錯誤，移送本院審理。
      理  由
一、本件被告所犯係死刑、無期徒刑、最輕本刑為三年以上有期徒刑以外之罪，其於
    準備程序中就被訴事實為有罪之陳述，經法官告知簡式審判程序之旨，並聽取公
    訴人、被告之意見後，認為適宜由受命法官獨任進行簡式審判程序，依刑事訴訟
    法第二百七十三條之一第一項規定，裁定由受命法官獨任進行簡式審判程序審理
    ，合先敘明。
二、右揭事實業據被告乙○○坦承不諱，並有滲有海洛因香煙十一支、海洛因一包（
    毛重二公克）、安非他命一包（驗後毛重○．四公克）扣案可資佐證。且被告於
    九十二年四月十六日下午二時四十分許經警查獲後，採其尿液送交檢驗結果，確
    呈甲基安非他命陽性及嗎啡陽性反應，此有高雄市立凱旋醫院煙毒尿液檢驗成績
    書一紙附卷可稽（偵查卷第二九頁）。另扣案之海洛因三大包（含海洛因二十七
    條、三小包，毛重二千一百零五公克）、海洛因一小包（毛重二公克）、安非他
    命一小包（驗後毛重○．四公克），經送驗結果確為第一級毒品海洛因、第二級
    毒品安非他命無誤，有法務部調查局九十二年五月二十三日調科壹字第二二００
    一五一九九鑑定通知書及高雄醫學大學附設中和紀念醫院檢驗報告各一紙附卷可
    佐（偵查卷第三三頁、第三二頁），香煙十一支經送驗結果亦含有海洛因成分，
    有高雄醫學大學附設中和紀念醫院檢驗報告一紙在卷可參（本院卷第六二頁），
    是被告有施用第一、二級毒品之事實，應可確信。又被告曾因施用毒品案件，經
    送觀察勒戒、強制戒治期滿，由台灣板橋地方法院檢察署檢察官於八十九年八月
    二十八日，以八十九年度戒毒偵字第五六八號為不起訴處分確定後，復因施用第
    一、二級毒品案件（業經臺灣高等法院於九十年十月二日以九十年度上訴字第二
    六五五號分別判處有期徒刑一年二月、十月，合併定應執行刑一年八月確定），
    經台灣基隆地方法院以九十年度毒聲字第三六號裁定令入戒治處所施以強制戒治
    一年，嗣戒治成績經評定為合格，而經法院裁定停止戒治交付保護管束，於九十
    一年四月二十二日期滿之事實，有不起訴處分書、判決書、臺灣高雄地方法院檢
    察署刑案資料查註紀錄表、臺灣高等法院被告全國前案紀錄表在卷足憑，本件事
    證已明，被告因施用毒品經執行觀察勒戒及強制戒治期滿，經不起訴處分後，三
    犯本件犯行堪以認定。
三、核被告所為，其施用第一級毒品之行為，係犯毒品危害防制條例第十條第一項之
    施用第一級毒品罪；其施用第二級毒品之行為，係犯同條第二項之施用第二級毒
    品罪。被告多次施用第一級毒品海洛英，係時間密接，犯罪構成要件相同，顯係
    基於概括犯意為之，應依連續犯規定論處一罪，並加重其刑。其所犯施用第一級
    毒品罪及施用第二級毒品罪間，犯意各別，構成要件互殊，應予分論併罰。被告
    持有第一級毒品海洛因、第二級毒品安非他命，並進而施用之，其持有之低度行
    為為施用之高度行為吸收，爰不另論罪。又被告曾因竊盜、偽造文書案，經法院
    分別判處有期徒刑三月、四月確定，均於九十年十月十二日易科罰金執行完畢，
    有臺灣高等法院被告全國全案紀錄表、臺灣高雄地方法院檢察署刑案資料查註紀
    錄表在卷可考，其於執行完畢後五年內，再犯本件有期徒刑以上之刑之罪，為累
    犯，應依刑法第四十七條規定加重其刑，並遞加重之。爰審酌被告前因施用毒品
    犯行，迭經觀察、勒戒及強制戒治後，仍故態復萌，再予施用毒品不輟，無視於
    毒品對於自身健康之戕害及國家對於杜絕毒品犯罪之禁令，惡性非輕，並審酌被
    告施用毒品之次數、犯後坦承犯行，態度尚佳等一切情狀，分別量處如主文所示
    之刑，並定其應執行之刑。又扣案滲有海洛因香煙十一支、海洛因一小包（毛重
    二公克）、安非他命一包（驗後毛重○．四公克），依毒品危害防制條例第十八
    條第一項之規定併予宣告沒收銷燬之。至扣案海洛因三大包（含海洛因二十七條
    、三小包，毛重二千一百零五公克）、錫箔紙袋三個（包裝上開海洛因所用），
    因數量龐大，尚難證明係用以供被告施用，與本件並無關連，且被告另因涉犯毒
    品危害防制條例第四條第一項之販賣毒品罪嫌，經台灣高雄地方法院檢察署檢察
    官以九十二年度偵字第八四二六號偵查中，是上開毒品雖係違禁物，仍無庸於本
    案中宣告沒收，併此敘明。
據上論斷，應依刑事訴訟法第二百九十九條第一項前段、第二百七十三條之一第一項
，毒品危害防制條例第十條第一項、第二項、第十八條第一項，刑法第十一條，第四
十七條、第五十一條第五款、第五十六條，判決如主文。
本案經檢察官何克昌到庭執行職務。
中      華      民      國      九十二      年      十      月    二十  日
                                      臺灣屏東地方法院刑事第三庭
                                          法  官   柯雅惠
右甲本證明與原本無異。
如不服本判決應於收受本判決送達後十日內向本院提出上訴書狀，其未敘述上訴理由
者，並得於提起上訴後十日內向本院補提理由書狀（均須按他造當事人之人數附繕本
 ）「切勿逕送上級法院」
                                          書記官   葉祝君
中      華      民      國      九十二      年      十      月    二十  日
附錄：
毒品危害防制條例第十條
施用第一級毒品者，處六月以上五年以下有期徒刑。
施用第二級毒品者，處三年以下有期徒刑。


司法院資訊處製作；財團法人民間司法改革基金會備份。
